臺灣高雄地方法院刑事裁定　　　　　　 96年度交聲字第942號
原處分機關　高雄市政府
異　議　人　甲○○
上列受處分人因聲明異議案件，對於高雄市交通事件裁決所中華
民國96年9 月17日所為之處分（原處分：高市交裁字第32-1AB66
1201號），聲明異議，本院裁定如下：
    主  文
異議駁回。
    理  由
一、異議人聲明意旨略以：異議人甲○○於民國96年6 月29日，
    將車牌號碼UX-8615 號自用小客車（下稱系爭車輛）停放在
    臺北市○○路○ 段39巷2 號道路旁，經警逕行舉發，由高雄
    市政府以上開處分裁罰罰鍰新臺幣（下同）900 元。惟於情
    ，系爭車輛停放在自家門口，並未擋到出入口或消防栓，也
    不一定有超出40公分；於理，停放位置前後有車、旁有路燈
    ，本件停車時已經儘可能靠邊，只留下一小空隙供上下車，
    不知已觸犯道路交通安全規則第112 條第2 項停車須距離路
    面邊緣40公分之規定，就連警車也有停車超出路面邊緣40公
    分之情形，卻不見有人取締，而要處罰一般市民；於法，違
    規拖吊時，還有廣播要市民注意，而此執勤人員，卻以迅雷
    不及掩耳之速度，開了單子就離開，警車停放時，在比異議
    人更嚴重好幾倍的情節，亦不見有人取締，無異「只許州官
    放火，不許百姓點燈」等語。
二、按汽車駕駛人停車時，不依順行方向，或不緊靠道路右側，
    或併排停車，或單行道不緊靠路邊停車者，處新臺幣（下同
    ）600 元以上1200元以下罰鍰，道路交通管理處罰條例第56
    條第1 項第6 款定有明文。又汽車停車時，應依車輛順行方
    向緊靠道路右側，但單行道應緊靠路邊停車。其右側前後輪
    胎外側距離緣石或路面邊緣不得逾40公分，在單行道左側停
    車時，比照辦理，道路交通安全規則第112 條第2 項亦有明
    文。
三、異議人對於確有於裁罰當時停車於前開地點之事實並不爭執
    ，是本件確有原處分所載之事實洵堪認定，復有本件交通違
    規陳述單及查詢單、臺北市政府交通局舉發違反道路交通管
    理事件通知單、舉發照片、臺北市停車管理處96年8 月14日
    北市停四字第09634337100 號函、高雄市○○○○道路交通
    管理事件裁決書、交通事件裁決中心送達證書在卷足稽（見
    本院卷第8 頁至第11頁）。惟異議人仍以前開情詞置辯，經
    查：
  (一)本件高雄市政府裁決之依據，係依據道路交通管理處罰條例
    第56條第1 項第6 款規定，以異議人未緊靠路邊停車，所為
    之裁處，要與異議人停放位置是否係停於自家門口，或是否
    有擋到出入口或消防栓等俱無關聯，異議人此部分之辯解，
    容有誤會。至本件路邊停車距離路緣是否有超出40公分，依
    卷附異議人所不爭執之舉發照片所示（見本院卷第8 頁背面
    ），系爭車輛停靠路邊時，因路邊有障礙物，致其前、後輪
    位置距離路面邊緣位置，以肉眼即可明顯辨識已逾40公分，
    因認異議人就此部分之質疑，尚非有據。
  (二)異議人復主張：系爭車輛停放位置前後有車、旁有路燈等語
    。異議人既已知有該等情形，即可判斷該處已不適於停放車
    輛，惟異議人不另覓事宜停車處所，仍執意停放該處，則應
    確實按照相關規定停放妥適，以免妨礙其他用路人之權利及
    維持道路交通之順暢。然異議人停放車輛距離路緣已逾40公
    分以上業如前述，尚留有極大之空間，且依前揭舉發照片所
    示，該寬度非但可容納一人通行，猶可輕易通過一輛機車，
    是異議人辯稱其停車時已經儘可能靠邊，只留下一小空隙供
    上下車等語，尚屬無據，諉無足採。至其復辯稱不知已觸犯
    道路交通安全規則第112 條第2 項停車須距離路緣40公分之
    規定等語。惟停車應緊靠路邊以免影響其他用路人之安全及
    順暢，此為一般人民均知之甚詳之交通常識，一般用路人雖
    對於「停放時前後輪胎外側距離緣石或路面邊緣不得逾40公
    分」之規定未必有所認知，然該等規定，係依據一般社會常
    情、用路習慣及道路安全及交通秩序等多方考量所為之規定
    ，作為執法者執法裁量之參考依據，本件異議人停放系爭車
    輛之情形，已逾40公分甚多，依一般人通常之智慮程度，即
    可輕易判斷顯然已距離路面邊緣過遠，是異議人以不知停放
    車輛不得逾40公分等語置辯，亦無可採。又異議人如發現警
    車有違規停車之情形，亦得依違反道路交通管理事件統一裁
    罰基準及處理細則第20條之規定，向公路主管機關或警察機
    關舉發，附此敘明。
  (三)復遍查道路交通管理處罰條例等相關規定，並未規定依法執
    行交通稽查任務人員，於舉發案件前，須先為廣播要市民注
    意之相關規定，亦未就系爭車輛為移置處分，是本件舉發案
    件之取締過程，並無違法之情形。又若異議人如發覺有警車
    違規停車之情形，亦得予以舉發業如前述，尚無所稱「只許
    州官放火，不許百姓點燈」之情形，併此敘明。
  (四)綜上，異議人之前述辯解，顯不足採。原處分機關援引首揭
    規定，裁處罰鍰900 元並無不當，且僅加以裁處罰鍰，而未
    依道路交通管理處罰條例第56條第3 項施以移置系爭車輛等
    更強烈之處置，尚符情理。本件異議為無理由，應予駁回。
四、據上論斷，應依道路交通案件處理辦法第19條，裁定如主文
    。
中　　華　　民　　國　　96　　年　　11　　月　　15　　日
                    交通法庭    法　官  呂明燕
以上正本證明與原本無異。
如不服本裁定應於送達後5日內向本院提出抗告狀。
中　　華　　民　　國　　96　　年　　11　　月　　16　　日
                                書記官  陳瓊芳
